臺灣花蓮地方法院民事裁定
110年度消債更字第65號
聲  請  人  林榮華  
即債務人    
代  理  人  楊蕙怡律師(法扶律師)  
上列當事人因消費者債務清理事件聲請更生，本院裁定如下：
    主  文
債務人甲○○自民國111年6月30日下午4時起開始更生程序。
命司法事務官進行本件更生程序。
    理  由
一、按債務人不能清償債務或有不能清償之虞者，得依本條例所
    定更生程序，清理其債務。債務人無擔保或無優先權之債務
    總額未逾新臺幣（下同）1,200萬元者，於法院裁定開始清
    算程序或宣告破產前，得向法院聲請更生。債務人對於金融
    機構負債務者，在聲請更生或清算前，應向最大債權金融機
    構請求協商債務清償方案，或向其住、居所地之法院或鄉、
    鎮、市、區調解委員會聲請債務清理之調解。協商或調解成
    立者，債務人不得聲請更生或清算，但因不可歸責於己之由
    ，致履行有困難者，不在此限。法院開始更生程序之裁定，
    應載明其年、月、日、時，並即時發生效力。法院裁定開始
    更生或清算程序後，得命司法事務官進行更生或清算程序，
    必要時得選任律師、會計師或其他適當之自然人或法人一人
    為監督人或管理人，消費者債務清理條例（下稱消債條例）
    第3條、第42條第1項、第151條第1項、第7項、第16條第1項
    分別定有明文。
二、聲請意旨略以：聲請人債務總金額約562,333元，有不能清
    償債務之情事，曾向法院聲請債務清理之調解而不成立，聲
    請人現於任職歐艾斯公寓大廈管理維護股份有限公司，每月
    收入約24,800元，須扶養未成年子女（本院卷93至95頁），
    領有世界展望會助學金7,500元、育兒津貼4,500元及家扶中
    心兒少補助，其他扶養義務人無工作或未穩定負擔扶養費用
    ，聲請人每月個人支出及應負擔扶養費用合計22,416元，然
    尚有穩定收入，願盡力按月償還積欠款項，爰聲請更生等語
    。
三、經查：　
　㈠聲請人主張有不能清償債務之情事，業據提出債權人清冊、
    綜合所得稅各類所得資料清單、全國財產總歸戶財產查詢清
    單、財團法人金融聯合徵信中心查詢當事人綜合信用報告回
    覆書、勞工保險被保險人投保資料表、收入切結書、戶籍謄
    本、房屋租賃契約書、存摺封面及內頁、土地登記第一類謄
    本為證。債權人亦提出聲請人欠款資料在卷可憑。
　㈡按債務人必要生活費用，以最近1年衛生福利部或直轄市政府
    所公告當地區每人每月最低生活費1.2倍定之。受扶養者之
    必要生活費用，準用第1項規定計算基準數額，並依債務人
    依法應負擔扶養義務之比例認定之。前二項情形，債務人釋
    明更生期間無須負擔必要生活費用一部或全部者，於該範圍
    內，不受最低數額限制；債務人證明確有必要支出者，不受
    最高數額及應負擔比例之限制。消債條例第64條之2定有明
    文。聲請人主張每月工作收入約24,800元，個人必要生活支
    出及負擔對未成年子女之扶養費用合計22,416元，則依衛生
    福利部公告110年度臺灣省每人每月最低生活費用標準1.2倍
    15,946元，並衡酌聲請人、受扶養人年齡、身份、健康情形
    （無特別傷病）等情，兼聲請人聲請更生，本應樽節度日，
    若無其他特殊必要之額外支出並提出相當證明，本院認聲請
    人主張個人必要生活及扶養費用之金額應屬適當。
　㈢又聲請人陳明投保商業保險（本院卷89、105至121頁），經
    本院函查結果，新光人壽保險股份有限公司、國泰人壽保險
    股份有限公司預估其保單解約金分別為22,676元、18,002元
    （本院卷163、170頁）；而未成年子女及聲請人配偶雖領有
    社會補助，惟金額不高（本院卷97至103頁）。是以聲請人
    資產價值、收入扣除個人必要生活支出及扶養費用後之餘額
    ，對照欠款之數額，堪認仍有不能清償債務之情事。
　㈣聲請人對於金融機構負有債務，已在聲請更生前向本院聲請
    前置調解而不成立乙節，業經本院調閱110年度司消債調字
    第111號卷宗查核無誤。聲請人無擔保或無優先權之債務總
    額未逾1,200萬元，未經法院裁定開始清算程序或宣告破產
    ，另依卷內資料無消債條例第6條第3項、第8條或第46條各
    款所定駁回更生聲請之事由存在，則其聲請更生，並無不合
    ，應予准許。
四、綜上，聲請人係一般消費者，且有不能清償債務或有不能清
    償之虞之情形，所負無擔保或無優先權之債務未逾1,200萬
    元，復未經法院裁定開始清算程序或宣告破產，曾聲請債務
    清理調解而未成立，此外，又查無聲請人有消債條例第6條
    第3項、第8條或第46條各款所定駁回更生聲請之事由存在，
    則聲請人聲請更生，應屬有據，並依上開規定命司法事務官
    進行本件更生程序，爰裁定如主文。
五、債務人於更生程序開始後，應禁止貪圖享受、節制慾望，避
    免支出與其收入顯不相當之不必要花費，並提出足以為債權
    人會議可決或經法院認為公允之更生方案供為採擇，而司法
    事務官於進行本件更生程序、協助債務人提出更生方案時，
    亦應依社會常情及現實環境衡量債務人之償債能力，並酌留
    其生活上應變所需費用，進而協助債務人擬定允當之更生方
    案，始符消債條例重建債務人經濟生活之立法目的，附此敘
    明。　　
中　　華　　民　　國　　111 　年　　6 　　月　　30　　日
                    消債法庭  法　官  林敬展
以上正本係照原本作成。　　　　　　　　　　　　　
本裁定不得抗告。
本裁定已於111年6月30日下午4時公告。　　　　　　　　　　
中　　華　　民　　國　　111 　年　　6 　　月　　30　　日
                              書記官  黃慧中